臺灣雲林地方法院刑事判決　　　　　　 94年度交簡上字第7號
上　訴　人　臺灣雲林地方法院檢察署檢察官
上　訴　人
即　被　告　周怡君（原名乙○○）
上列上訴人因被告過失傷害案件，不服本院93年度六交簡字第20
0號中華民國93年12月31日第1審判決（聲請案號：93年度偵字第
258號），提起上訴，本院管轄之第2審合議庭判決如下：
    主  文
原判決撤銷。
周怡君因過失傷害人，處拘役肆拾日，如易科罰金，以佰元折
算壹日。
    事  實
一、周怡君（原名乙○○）於民國92年11月7 日上午10時45分許
    ，騎乘車牌號碼MBU-808 號重型機車搭載小孩，沿雲林縣斗
    南鎮○○街，由北往南方向行駛，行經該大明街與中興路之
    無號誌交岔路口處欲左轉時，原應注意車輛行至交岔路口，
    左轉彎時，應行至交岔路口中心處左轉，並不得占用來車道
    搶先左轉，及駕駛人駕駛汽車（含機車），應遵守道路交通
    標線之指示，且汽車（含機車）在雙向二車道行駛時，應在
    遵行車道內行駛，在劃有分向限制線之路段，不得駛入來車
    之車道內，而依當時靠近中興路東側路口之路旁雖停有車牌
    號碼3728-HS 號廂型車，但天候為晴天，日間有自然光線，
    路面乾燥、無缺陷，視距良好等客觀情形，並無不能注意之
    情形，詎周怡君竟疏未注意，尚未行至該交岔路口中心處，
    即先由大明街靠東側之路邊搶先提前左轉，再沿中興路之北
    側路邊逆向斜穿劃有禁止跨越雙黃實線之中興路，欲穿越至
    中興路之南側車道，適有丙○○騎乘車牌號碼QR9-502 號輕
    型機車，沿中興路由東往西方向駛至該處，亦疏未注意行經
    無號誌之交岔路口，應減速慢行，作隨時停車之準備，因突
    見周怡君所騎乘之機車貿然穿越中興路，乃緊急煞車，惟仍
    煞閃不及，造成丙○○所騎乘之機車前輪擋泥板及菜籃架處
    與周怡君所騎乘之機車左側腳踏板處發生碰撞，致丙○○倒
    地受有右手肘（聲請簡易判決處刑書誤寫為右手叉）挫裂傷
    、右膝挫裂傷、右胸挫傷併右肩峰鎖骨韌帶斷裂等傷害，周
    怡君亦受有兩腳裂傷之傷害（丙○○所涉過失傷害部分另經
    檢察官為不起訴處分確定）。周怡君於偵查犯罪之機關尚未
    查悉本件過失傷害之犯罪人前，即向據報前往處理之警員坦
    承肇事而接受裁判。
二、案經丙○○訴由雲林縣警察局斗南分局報請臺灣雲林地方法
    院檢察署檢察官偵查後聲請簡易判決處刑。
    理  由
一、認定犯罪事實所憑之證據及理由：
  (一)訊之被告周怡君，已坦承騎乘車號MBU-808 號重機車於上開
    時間、地點，因過失與告訴人丙○○所騎乘之車號QR9-502
    號輕機車發生碰撞，致告訴人受有右手肘挫裂傷、右膝挫裂
    傷、右胸挫傷併右肩峰鎖骨韌帶斷裂等傷害之事實。
  (二)本件依被告所供述：其係沿大明街由北往南欲左轉，自路旁
    所停放之廂型車前方欲穿越中興路，即與告訴人所騎乘之機
    車發生碰撞等情，此與告訴人於警訊中指訴：「我發現MBU-
    808 號機車，從大明街出來，發現就撞上了」、「我是沿中
    興路東向西直行，經事故地點時，突有一機車沿大明街北往
    南駛出，我反應不及而與之發生擦撞」等語（見警卷第3 頁
    、第22頁）相符，並有道路交通事故現場圖、調查報告表(一)
    、(二)及現場照片8 張在卷可稽，而參酌被告當時欲穿越中興
    路至南側車道，應不致於逆向行駛至該路旁停放之車號3728
    -HS 號廂型車左側後輪處始行穿越，且若被告已行至該廂型
    車之左側後輪處，告訴人及被告均可相互見及對方，應會採
    取準備煞車之動作，但並未如此為之，足見被告當時所騎乘
    之機車行向，應係沿大明街由北向南行駛，行至與中興路之
    交岔路口處，即先由大明街靠東側之路邊搶先提前左轉，逆
    向行駛中興路之北側路邊，再由該路旁所停放之車號3728-
    HS號廂型車前方斜穿中興路，欲跨越至中興路之南側車道，
    致與當時直行且疏未減速慢行之告訴人機車發生碰撞等情，
    應堪予認定。是被告指稱該廂型車之位置於車禍後已有所移
    動，亦非不可採。
  (三)另告訴人於警詢及本院中指訴，車禍當時係告訴人所騎乘之
    機車前輪擋泥板、菜籃架處與被告所騎乘之機車左側腳踏板
    處發生碰撞，此核與證人丁○○於偵查中證述：「男的騎的
    機車前車輪撞女的騎的機車左側踏板」等語（見偵查卷第24
    頁），及被告於警詢中供述：「對方撞擊我所騎之MBU-808
    機車，左邊腳踏板處，對方是機車正前方菜籃凹陷損壞，前
    擋風鏡損壞」等語（見被告警詢筆錄）均相符，復有該2 輛
    機車之照片在卷可參，亦應可予認定。
  (四)按汽車（道路交通安全規則所指之汽車均含機車）行駛至交
    岔路口，左轉彎時，應距交岔路口30公尺前顯示方向燈或手
    勢，行至交岔路口中心處左轉，並不得占用來車道搶先左轉
    ；又駕駛人駕駛汽車，應遵守道路交通標誌、標線、號誌之
    指示；另汽車在雙向二車道行駛時，均應在遵行車道內行駛
    ，在劃有分向限制限之路段，不得駛入來車之車道內，道路
    交通安全規則第102條第1項第4款、第90條前段、第97條第1
    款、第2 款分別定有明文。復「雙黃實線」係設於路段中，
    用以分隔對向車道，並雙向禁止超車、跨越或迴轉，道路交
    通標誌標線號誌設置規則第149條第1項第1款第8目亦定有明
    文。此均為駕駛人於駕駛車輛時應注意之事項。而依本件車
    禍肇事處路旁雖停有該車號3728-HS 號廂型車，但依當時之
    天候為晴天，日間有自然光線，路面乾燥、無缺陷，視距良
    好，該中興路為劃有雙黃實線之道路等客觀狀況，有上開道
    路交通事故現場圖、調查報告表(一)、(二)及現場照片等在卷可
    佐，並無不能注意之情況，乃被告騎乘上開機車，竟疏未注
    意，未行至該交岔路口中心處左轉，即先由大明街靠東側之
    路邊搶先提前左轉，再沿中興路之北側路邊逆向斜穿劃有禁
    止跨越雙黃實線之中興路，欲穿越至中興路之南側車道，致
    與丙○○所騎乘之車號QR9-502 號輕型機車發生碰撞，被告
    就本件車禍事故之發生具有過失甚明，亦堪予認定。
  (五)本件車禍經檢察官送請臺灣省嘉雲區車輛行車事故鑑定委員
    會鑑定肇事原因結果認：「乙○○駕駛重機車，行經無號誌
    交岔路口，於劃有分向限制線路段，搶先提前左轉、逆向斜
    穿道路，為肇事原因。」有該鑑定委員會鑑定意見書在卷可
    稽，亦同認被告就本件車禍之發生具有過失。
  (六)又證人丁○○於本院審理時已證述：當時我要走入商家，有
    聽到往西的那臺機車過去的聲音，車速比一般的車速快一點
    等語，此與被告所稱告訴人當時之車速很快等情，尚屬相符
    。本件雖無證據證明告訴人當時機車之車速已經超速，然告
    訴人於警詢中已自承其當時車速約40公里，且佐以告訴人所
    騎乘之機車因此與被告所騎乘之機車發生碰撞，並留下長約
    1.9 公尺之刮地痕，亦足認告訴人騎乘機車行經該無號誌之
    交岔路口，並未減速慢行，作隨時停車之準備，亦可予認定
    。至於上述臺灣省嘉雲區車輛行車事故鑑定委員會雖認告訴
    人於本件車禍並無肇事因素，惟該委員會並未審酌證人丁○
    ○上述證詞及告訴人之車速，難認此部分認定可採。而告訴
    人於本件車禍，雖亦屬有過失，但告訴人之上開過失並不能
    因此解免被告之過失責任。
  (七)復告訴人因本件車禍而受有右手肘挫裂傷、右膝挫裂傷、右
    胸挫傷併右肩峰鎖骨韌帶斷裂等傷害，有劉泰成外科診所及
    蔡醫院之病歷資料與劉泰成醫師94年4月1日、同年月22日回
    函、蔡醫院94年4月22日雲蔡院字第094042201號函等附卷可
    參。是被告雖曾抗辯告訴人應無受有右肩鎖骨韌帶斷裂之傷
    害云云，亦難認可採。而告訴人所受上開傷害之結果，係因
    本件車禍所造成，故其受傷之結果與本件車禍間，具有相當
    因果關係，亦可予認定。
  (八)此外，復有被告本身之診斷證明書及本院94年3 月25日洽辦
    公務電話記錄單各1 紙附卷可稽，是被告上開過失傷害人之
    犯行已可認定。
二、論罪科刑之理由：
  (一)被告所為，係犯刑法第284條第1項前段之過失傷害罪。
  (二)被告於肇事後，於偵查犯罪之機關尚未知悉其為犯罪人前，
    即向據報前往處理之警員劉昆龍坦承肇事而接受裁判，有本
    院94年3月25日洽辦公務電話記錄單1紙在卷可憑，符合自首
    之要件，應依刑法第62條前段規定減輕其刑。
  (三)審酌被告未曾有任何犯罪前科，有卷附臺灣高等法院被告全
    國前案紀錄表可按，素行良好，因騎乘機車未遵守交通規則
    ，疏未注意而不慎與告訴人所騎乘之機車發生碰撞，致告訴
    人倒地受傷，其中所受手肘挫裂傷、右膝挫裂傷、右胸挫傷
    等傷害尚屬輕微，僅以右肩峰鎖骨韌帶斷裂較為嚴重，而被
    告本身亦受有腳部裂傷之傷害，且被告於肇事後，雖短暫離
    開現場，但將小孩安置妥適，即返回現場向處理之警員坦承
    肇事，另念被告從事補習班美語教師，有正當工作，平日尚
    扶養其幼子及母親，及其犯後雖曾否認過失，但於本院審理
    時已坦承過失，且雖未與告訴人達成和解，但於本院審理中
    之態度尚屬良好等一切情狀，量處拘役40日，並諭知易科罰
    金之折算標準。
三、撤銷改判之理由：
    原審以被告犯行明確，依法論罪科刑，固非無見，惟本件車
    禍之肇事，告訴人亦有疏未注意行經無號誌之交岔路口，應
    減速慢行，作隨時停車準備之過失，亦與有過失，且被告符
    合自首之要件，應予減輕其刑，原審均疏未審酌，顯有違誤
    。公訴人原依告訴人請求以被告尚未與告訴人協商賠償事宜
    ，毫無悔意，及原審未注意被告犯後態度及告訴人傷勢，認
    原審量刑過輕，與被告原上訴意旨否認過失傷害犯行，請求
    改判無罪，均難認為有理由，惟原審判決既有上開不當，自
    應由本院管轄之第2審合議庭予以撤銷，並自為判決。
四、不予宣告緩刑之理由：
    本件被告與公訴檢察官於本院審判期日中，雖均請求本院對
    於被告為緩刑之諭知云云。然本院考量於本件車禍中，被告
    之過失程度顯較告訴人之過失程度高出許多，而告訴人所受
    右肩峰鎖骨韌帶斷裂之傷害並非很輕微，且被告上開所諭知
    之刑期，亦屬低度刑期，故本院認為不宜再對被告為緩刑之
    諭知，否則有傷告訴人及一般人對於法院及法律之感情認知
    ，應予敘明。
五、適用之法律：
  (一)刑事訴訟法第455條之1第1項、第3項、第369條第1項前段、
    第364條、第299條第1項前段。
  (二)刑法第284條第1項前段、第62條前段、第41條第1項前段。
  (三)罰金罰鍰提高標準條例第1條前段、第2條。
本案經檢察官甲○○到庭執行職務。
中　　華　　民　　國　　94　　年　　5 　　月　　30　　日
                  刑事第三庭    審判長法　官  劉  國  賓
                                      法　官  蘇  錦  秀
                                      法　官  廖  國  勝
以上正本證明與原本無異。
本件不得上訴。
                                      書記官  林  汎  柏
中　　華　　民　　國　　94　　年　　5 　　月　　30　　日
【附錄本案論罪科刑法條全文】
刑法第284條：
因過失傷害人者，處六月以下有期徒刑、拘役或五百元以下罰金
，致重傷者，處一年以下有期徒刑、拘役或五百元以下罰金。
從事業務之人，因業務上之過失傷害人者，處一年以下有期徒刑
、拘役或一千元以下罰金，致重傷者，處三年以下有期徒刑、拘
役或二千元以下罰金。
